【裁判字號】    94,財管,83
【裁判日期】    950227
【裁判案由】    指定遺產管理人
【裁判全文】
臺灣高雄地方法院民事裁定              94年度財管字第83號
聲  請  人  財政部高雄市國稅局
法定代理人  甲○○
非訟代理人  乙○○
上聲請人為被繼承人丁○○聲請選任遺產管理人事件，本院裁定
如下：
  主  文
選任楊櫻花律師為被繼承人丁○○（男，民國八年六月二十五日
生，身分證統一編號：Ｚ000000000號，生前最後設籍
地：高雄市○○區○○街七四巷三號）之遺產管理人。
程序費用新臺幣壹仟元由被繼承人丁○○之遺產負擔。
  理  由
一、本件聲請意旨係以：被繼承人丁○○（男，民國八年六月二
    十五日生，身分證統一編號：Ｚ000000000號，生
    前最後設籍地：高雄市○○區○○街七四巷三號）於九十四
    年一月十九日死亡，因被繼承人丁○○之法定繼承人全體均
    已拋棄繼承，亦未依民法第一千一百七十七條規定於一個月
    內召開親屬會議選定遺產管理人，被繼承人丁○○遺有財產
    ，及應繳納稅捐，故有選任遺產管理人之必要，爰依法提出
    本件聲請，並聲請選任律師擔任本件被繼承人丁○○之遺產
    管理人等語。
二、按繼承開始時，繼承人之有無不明者，由親屬會議於一個月
    內選定遺產管理人，並將繼承開始及選定遺產管理人之事由
    ，向法院報明；無親屬會議或親屬會議未於前條所定期限內
    選定遺產管理人者，利害關係人或檢察官，得聲請法院選任
    遺產管理人，並由法院依前項規定為公示催告，民法第一千
    一百七十七條及第一千一百七十八條第二項分別定有明文；
    又先順序繼承人均拋棄其繼承權時，由次順序之繼承人繼承
    ，其次順序繼承人有無不明或第四順序之繼承人均拋棄其繼
    承權者，準用上開關於無人承認繼承之規定，亦為同法第一
    千一百七十六條第六項所明定。
三、本件經查：
（一）聲請人上開主張，業據其提出全戶除戶資料查詢清單、財
      政部高雄市國稅局財產歸屬資料清單、九十一年度至九十
      三年度綜合所得稅各類所得資料清單、綜合所得稅欠稅查
      詢情形表、背繼承人丁○○繼承系統表、本院九十四年三
      月二十三號以九十四年度繼字第四三六號拋棄繼承准予備
      查通知等資料為證，且經本院依職權調閱本院九十四年度
      繼字第四三六號拋棄繼承事件卷宗核閱相符，是以被繼承
      人丁○○之全體繼承人既均已拋棄繼承，且其親屬會議亦
      未於法定期限內選定遺產管理人，核與上開規定相符，故
      聲請人聲請選任被繼承人丁○○之遺產管理人，依法有據
      。
（二）次按選任遺產管理人，法院有裁量權，應依職權選任適當
      之人為遺產管理人，如經選任確定，即有擔任遺產管理人
      之義務，而選任遺產管理人須考慮其適切性，應以熟悉相
      關法律程序，且對遺產遺債情況瞭解較深，並對遺產之管
      理亦能為公平處理者為優先選任。本院審酌本件被繼承人
      丁○○之配偶、子女、孫子女、弟妹等繼承人均已依法拋
      棄繼承，已如前述，本院為明瞭拋棄繼承人之學經歷及有
      無擔任遺產管理人之意願，經徵詢結果，其等之分別因工
      作繁忙、或年紀尚幼、或學識關係無能力且無意願擔任被
      繼承人丁○○之遺產管理人，有繼承人丙○○等人之陳報
      狀一份在卷可憑。然具備律師身分之人，不但具有法律規
      定之相關專業知識，行止亦受律師法之規範，倘無其他不
      適任原因，當為適任人選，而楊櫻花律師係向高雄律師公
      會登記願意擔任遺產管理人之人員，且其學識及專業經驗
      ，應能勝任遺產管理人職務，誠為妥適人選。從而選任楊
      櫻花律師擔任本件被繼承人丁○○之遺產管理人，負責處
      理有關被繼承人丁○○之遺產欠稅事宜。
四、依非訟事件法第一百五十七條、第二十四條第一項，裁定如
    主文。
中    華    民    國    95    年    2     月    27    日
                  家事庭法  官  程克琳
正本係照原本作成。
如對本裁定抗告須於裁定送達後10日內向本院提出抗告狀。
中    華    民    國    95    年    2     月    27    日
                         書記官  王治華


司法院資訊處製作；財團法人民間司法改革基金會備份。
